臺灣桃園地方法院民事簡易判決
111年度桃簡字第687號
原      告  石晏松  


被      告  林弘逸  
訴訟代理人  歐陽智  
            張嘉琪  
上列當事人間請求損害賠償(交通)事件，本院於民國111年9月8
日言詞辯論終結，判決如下：
    主      文
被告應給付原告新臺幣26,160元，及自民國111年2月25起起至清
償日止，按週年利率5％計算之利息。
原告其餘之訴駁回。
訴訟費用由被告負擔5分之1，餘由原告負擔。
本判決第1項得假執行。
    事實及理由
一、原告主張：被告於民國108年10月24日16時5分許，駕駛車牌
    號碼000-00號自用大貨車（下稱肇事車輛），沿桃園市蘆竹
    區中正路往桃園方向行駛，行經中正路與榮興路交岔路口，
    欲左轉至濱海路3段時，本應注意變換車道應讓直行車先行
    ，而依當時天候晴、日間自然光線、柏油路面乾燥、無缺陷
    、無障礙物、視距良好等情況，並無不能注意之情形，竟疏
    未注意及此，貿然變換車道，適同向原告駕駛車牌號碼000-
    0000號自用小客車（下稱系爭車輛），沿同向行駛至上開路
    口，2車因而發生碰撞（下稱系爭事故），系爭車輛因此受
    損，且被告一直不願賠償，造成原告精神痛苦。為此，爰依
    民法侵權行為之法律關係，請求被告賠償系爭車輛維修費新
    臺幣（下同）112,000元、鍍膜費8,000元、車馬費3,000元
    、精神慰撫金27,000元，共計150,000元。並聲明：被告應
    給付原告150,000元及自起訴狀繕本送達翌日起至清償日止
    ，按週年利率5％計算之利息。
二、被告則以：對原告提出之初判表沒有意見，原告的車輛非公
    司車，請求車馬費並無理由，且原告提出之對話紀錄中被告
    並未同意賠償金額，原告之請求權已罹於時效，伊要主張時
    效抗辯，鍍膜部分沒有必要性等語，資為抗辯，並聲明：原
    告之訴駁回。
三、得心證之理由：
　㈠本件原告就系爭事故對被告之請求權並未罹於時效：
　　按代理人於代理權限內，以本人名義所為之意思表示，直接
    對本人發生效力；前項規定，於應向本人為意思表示，而向
    其代理人為之者，準用之，民法第103條定有明文。次按解
    釋意思表示，應探求當事人之真意，不得拘泥於所用之辭句
    ，為民法第98條所明定，而所謂探求當事人之真意，如兩造
    就其真意有爭執時，應從該意思表示所根基之原因事實、經
    濟目的、一般社會之理性客觀認知、經驗法則及當事人所欲
    使該意思表示發生之法律效果而為探求，並將誠信原則涵攝
    在內，藉以檢視其解釋結果對兩造之權利義務是否符合公平
    正義。但所用之辭句業已表示當事人真意，無須別事探求者
    ，即不得反捨所用之辭句而更為曲解（最高法院96年度台上
    字第286號、86年度台上字第3042號判決要旨參照）。原告
    主張其於110年6月4日及110年8月31日均有向被告之保險公
    司人員請求賠償，業據原告提出對話紀錄在卷為證（見本院
    卷第49至58頁），但為被告所否認。經查，被告係委託華南
    產物保險股份有限公司之業務人員黃柏霖處理系爭事故之理
    賠，此為被告所不爭執（見本院卷第86頁反面），而觀之原
    告與黃柏霖間之對話內容，可見原告確實於109年10月16日
    告知黃柏霖初判表結果出來了，亦告知維修費用總計為1201
    00元，再於109年11月12日及109年11月13日以「請問現在結
    果是？」詢問黃柏霖理賠情形，又於110年6月4日及110年8
    月31日詢問理賠進度有無問題及進展（見本院卷第50至52頁
    ），依一般社會之理性客觀認知、經驗法則及民法第103條
    第2項準用第1項之規定，足認原告於系爭事故發生後之兩年
    期間內，已多次向被告之代理人表示請求因系爭事故之賠償
    之意，更於上揭請求賠償意思表示後半年內之111年1月19日
    以書狀向本院提起本件訴訟。縱原告未明確表示請求之金額
    ，惟此至多是後續透過法院審理時加以釐清之問題，不影響
    原告已向被告表達請求賠償之意，是本院認本件並無被告所
    稱之罹於時效情形，是被告此部分所辯，難認有據。
　㈡原告主張被告駕駛肇事車輛，於前開時、地，未注意變換車
    道應讓直行車先行，貿然變換車道，而與系爭車輛發生碰撞
    ，並致系爭車輛受損等情，業經其提出桃園市政府警察局道
    路交通事故當事人登記聯單、道路交通事故初步分析研判表
    、估價單為證（見本院卷第5至6頁反面），並經本院職權向
    桃園市政府警察局蘆竹分局調取系爭事故調查卷宗核閱無訛
    （見本院卷第12至22頁反面），而被告就此亦不爭執，堪信
    原告此部分之主張為真實。　
　㈢按汽車在同向二車道以上之道路，除應依標誌或標線之指示
    行駛外，並應遵守下列規定：六、變換車道時，應讓直行車
    先行，並注意安全距離，道路交通安全規則第98條第1項第6
    款定有明文。查被告行車本應注意遵守上開規定，且依當時
    狀況，並無不能注意之情形，竟疏未注意，貿然變換車道，
    致與系爭車輛發生碰撞，造成系爭車輛受損，則被告就系爭
    事故之發生自具全部過失，且與系爭車輛之損害具有相當因
    果關係，可堪認定。　
　㈣因故意或過失，不法侵害他人之權利者，負損害賠償責任；
    不法侵害他人之身體、健康、名譽、自由、信用、隱私、貞
    操，或不法侵害其他人格法益而情節重大者，被害人雖非財
    產上之損害，亦得請求賠償相當之金額。民法第184條第1項
    前段、第195條第1項前段分別定有明文。本件系爭車輛因被
    告之過失行為因而受損，已認定如前所述，則原告主張被告
    應負侵權行為之損害賠償責任，洵屬有據。茲就原告各項請
    求，分述如下：
　1.系爭車輛維修費
　　按不法毀損他人之物者，被害人得請求賠償其物因毀損所減
    少之價額，民法第196條定有明文。又依上開規定請求賠償
    物被毀損所減少之價額，得以修復費用為估定之標準，但以
    必要者為限（例如：修理材料以新品換舊品，應予折舊），
    此有最高法院77年度第9次民事庭會議決議可資參照。經查
    ，原告主張系爭車輛必要修繕費用為112,100元，包括工資7
    ,300元、零件費用96,600元、烤漆費用8,200元、鍍膜費用8
    ,000元等情，業據其提出估價單、維修照片、免用統一發票
    收據為證（見本院卷第78頁、第80至84頁）。依前揭說明，
    系爭車輛之修復既以新零件更換被毀損之舊零件，自應將零
    件折舊部分予以扣除。又依行政院所頒固定資產耐用年數表
    及固定資產折舊率之規定，非運輸業用客車、貨車之耐用年
    數為5年，依定率遞減法每年折舊1000分之369，其最後1年
    之折舊額，加歷年折舊累計額，其總和不得超過該資產成本
    原額10分之9（即逾5年，僅得請求零件價額之10分之1）。
    而系爭車輛乃於99年7月出廠，至系爭事故發生時即108年10
    月24日，已使用逾5年，有系爭車輛之車籍資料可參（見個
    資卷）。則系爭車輛零件費用96,600元扣除折舊額後應為9,
    660元（計算式：96,600元×0.1＝9,660元，小數點以下四捨
    五入），加計毋須計算折舊之工資7,300元、烤漆費用8,200
    元後，系爭車輛必要修復費用應為26,650元（計算式：9,66
    0元＋7,300元＋8,200元＝25,160元）。至鍍膜部分，原告於審
    理中自承：一般鍍膜幾個月要去保養一次，可以撐兩年，但
    是系爭車輛中間都沒去保養，時間可能會短一點，系爭車輛
    是在系爭事故前1年做鍍膜的等語（見本院卷第86頁反面）
    ，是本院考量系爭車輛鍍膜後已使用逾1年，且中間未回廠
    保養鍍膜，依民事訴訟法第222條第2項之規定，認鍍膜部分
    原告之損失為1,000元較為適當。準此，原告得請求之維修
    費用為26,160元（計算式：25,160元＋1,000元＝26,160元）
    。
　2.車馬費部分：
　　原告主張因系爭事故，致於修車過程中須找他人幫忙送貨，
    因而支出車馬費3,000元等情，但為被告所否認。經查，原
    告就此並未提出舉證證明，是原告此部分請求，難認有據。
　3.精神慰撫金部分：　　　　
　  原告主張被告一直不賠償，造成原告精神受損，原告應賠償
    精神慰撫金等語。經查，原告並未就原告精神受損乙節提出
    舉證，且縱原告上開所陳為真，亦僅是被告於處理車禍賠償
    之結果不符原告之主張，與原告協商過程中結果未如原告所
    想，尚難以此即認為對原告有何侵害權利可言，是原告此部
    分主張，亦屬無據。　
  4.綜上，原告得請求之金額為26,160元。
四、末按給付無確定期限者，債務人於債權人得請求給付時，經
    其催告而未為給付，自受催告時起，負遲延責任。其經債權
    人起訴而送達訴狀，或依督促程序送達支付命令，或為其他
    相類之行為者，與催告有同一之效力；又遲延之債務，以支
    付金錢為標的者，債權人得請求依法定利率計算之遲延利息
    ，而應付利息之債務，其利率未經約定，亦無法律可據者，
    週年利率為5％，民法第229條第2項、第233條第1項前段及第
    203條分別定有明文。查本件原告請求被告賠償損害，係以
    支付金錢為標的，且無確定期限，又未約定利息，則被告應
    自受催告時起，負遲延責任，則原告就上述得請求之金額，
    併請求自起訴狀繕本送達被告之翌日即111年2月25日（於11
    1年2月24日送達，見本院卷第27頁）起至清償日止，按週年
    利率5％計算之利息，同為有據。
五、綜上所述，原告依民法侵權行為之法律關係，請求被告給付
    26,160元，及自111年2月25起至清償日止，按週年利率5％計
    算之利息，為有理由，應予准許，逾此範圍，為無理由，應
    予駁回。
六、本件原告勝訴部分係依簡易程序所為被告敗訴之判決，爰依
    同法第389條第1項第3款之規定，依職權宣告假執行。
七、本件事證已臻明確，兩造其餘攻擊防禦方法及舉證，經本院
    斟酌後，核與判決結果無影響，爰不予一一論述，併此敘明
    。
八、訴訟費用負擔之依據：民事訴訟法第79條。
中　　華　　民　　國　　111 　年　　9 　　月　　23　　日
                  桃園簡易庭  法  官  曾耀緯
以上為正本係照原本作成。
如不服本判決，應於送達後20日內，向本院提出上訴狀並表明上
訴理由，如於本判決宣示後送達前提起上訴者，應於判決送達後
20日內補提上訴理由書（須附繕本）。
如委任律師提起上訴者，應一併繳納上訴審裁判費。
中　　華　　民　　國　　111 　年　　9 　　月　　23　　日
                              書記官  吳宏明